臺灣板橋地方法院刑事判決　　　　　　　　　　　　　九十年度訴字第一八五五號
　　公　訴　人　臺灣板橋地方法院檢察署檢察官
　　被　　　告　乙○○
　　指定辯護人　甲○
右列被告因收受贓物案件，經檢察官提起公訴（九十年度偵字第一二八五八號），甲○判決如左：
    主  文
乙○○意圖供行使之用，而偽造有價證券，處有期徒刑參年貳月。票號ＦＡ0000
000、發票日期八十九年四月二十四日、票面金額新台幣參拾萬元、發票人洪秋香
、付款銀行四湖鄉農會信用部之支票乙紙沒收之。
    事  實
一、乙○○曾因違反肅清煙毒條例案件，於民國八十二年一月十五日，經臺灣臺北地
    方法院以八十一年度訴字第一九一六號判處有期徒刑四年確定。又因偽造有價證
    券案件，於八十二年二月五日，經甲○以八十一年度訴字第一四一三號判處有期
    徒刑三年四月確定。上開二罪接續執行，指揮書執畢日期為八十九年四月十三日
    ，於八十四年七月四日縮短刑期假釋出監，惟於假釋期間復犯他罪，致經撤銷假
    釋，應執行殘刑四年四月五日，現執行中（不構成累犯）。其於假釋期間，明知
    真實姓名年籍不詳綽號「阿忠」之成年男子於八十九年初，在「阿忠」位於臺北
    縣深坑鄉○○○路之住處所交付付款銀行四湖鄉農會信用部、票號ＦＡ0000
    000、業遭不詳姓名之人偽造發票日期為八十九年三月二十五日、票面金額為
    新台幣（下同）二萬元，且已蓋妥發票人洪秋香印章之支票乙紙係來源不明之贓
    物（該空白支票乙紙係洪秋香所有，於八十七年七月二日上午七時許，在雲林縣
    四湖鄉○○村○○街六號，連同票號ＦＡ0000000、ＦＡ0000000
    至ＦＡ0000000、ＦＡ0000000至ＦＡ0000000、ＦＡ00
    00000至ＦＡ0000000號之空白支票共三十四紙，一併遭姓名年籍不
    詳之人所竊取），竟仍基於收受贓物之概括犯意予以收受之。復因積欠丙○○（
    所涉收受贓物部分，業經甲○判決不受理確定在案）賭債，遂於八十九年三月二
    十五日前某日，在友人丁○○位於臺北縣樹林市○○街○段三二○巷六十號七樓
    之住處，將該紙支票交付丙○○以清償賭債。乙○○又承接上開收受贓物之概括
    犯意，明知姓名年籍不詳綽號「阿明」之成年男子，於八十九年某日，在乙○○
    位於臺北縣板橋市○○路租處所交付付款銀行四湖鄉農會信用部、已蓋妥發票人
    洪秋香印章之空白支票三、四紙（其中乙紙票號為ＦＡ0000000號）均係
    來源不明之贓物，為供使用，竟仍收受之。進而基於供行使之用之意圖，於八十
    九年四月二十五日，在己○○位於臺北縣三重市○○路一一一號十八樓之住處，
    當場在票號ＦＡ0000000號之支票乙紙上填寫發票日期為八十九年四月二
    十四日，票面金額為三十萬元，而偽造該紙有價證券，並將之交予己○○作為支
    付其向己○○購買Ｋｉｔｔｙ貓相關產品之價款三十萬元而行使之。其餘「阿明
    」所交付已蓋妥發票人洪秋香印章之空白支票二、三紙則於八十九年四、五月某
    日，因偶遇員警盤查，為免事跡敗露，遂隨地棄置之。其間丙○○於八十九年三
    月二十日，又將票號ＦＡ0000000之支票乙紙交予不知情之戊○○用以支
    付租屋之押金。嗣依序經戊○○委託其配偶簡金枝於八十九年三月二十五日，委
    由臺灣土地銀行桃園分行；經己○○於八十九年四月二十六日，委由三重郵局經
    由臺灣省合作金庫提示均因掛失止付而未獲付款，並經雲林縣票據交換所通報警
    方追查始循線查悉上情。
二、案經臺灣板橋地方法院檢察署檢察官自動檢舉偵查起訴。
    理  由
一、訊據被告乙○○除否認不知姓名年籍不詳綽號「阿忠」之成年男子所交付票號Ｆ
    Ａ0000000、業遭不詳姓名之人偽造發票日期為八十九年三月二十五日、
    票面金額為二萬元，且已蓋妥發票人洪秋香印章之支票乙紙係來源不明之贓物外
    ，餘皆坦承不諱，並辯稱：票號ＦＡ0000000之支票乙紙係綽號「阿忠」
    之男子在「阿忠」之住處，因賭輸款項，故將該紙支票交予伊抵債，伊實不知該
    紙支票係贓物云云。經查：
  (一)票號ＦＡ0000000號、ＦＡ0000000之空白支票二紙均係被害人洪
    秋香所有，於八十七年七月二日上午七時許，在雲林縣四湖鄉○○村○○街六號
    ，連同票號ＦＡ0000000、ＦＡ0000000至ＦＡ0000000、
    ＦＡ0000000至ＦＡ0000000、ＦＡ0000000至ＦＡ000
    0000、ＦＡ0000000至ＦＡ0000000號之空白支票共三十四紙
    ，一併遭姓名年籍不詳之人所竊取等情，業據被害人洪秋香於警偵訊中證述無訛
    （詳雲林縣警察局台西分局九十年五月二十一日台西警刑字第九七六六號刑事案
    件偵查卷宗第二頁、臺灣雲林地方法院檢察署九十年度偵字第二一○九號偵查卷
    宗第二八頁），復有支票及退票理由單各二紙、掛失止付票據提示人資料查報表
    、票據掛失止付通知書及遺失票據申報書各乙紙附卷可稽（附於雲林縣警察局台
    西分局九十年五月二十一日台西警刑字第九七六六號刑事案件偵查卷宗第九頁至
    第十三頁、臺灣雲林地方法院檢察署九十年度偵字第二一○九號偵查卷宗第十六
    頁至第十九頁），足認上述支票共三十四紙係遭姓名年籍不詳之人竊取而均屬盜
    贓物甚明。
  (二)次者，觀諸被告於甲○調查中供述：「阿忠」姓名似為「高健忠」，住處為臺北
    縣深坑鄉○○○路某處等語（詳甲○九十年十一月十三日訊問筆錄），既被告不
    知「阿忠」之真實姓名及詳細住址，足見被告與「阿忠」間之關係相當生疏，況
    「阿忠」或「高健忠」與支票發票人「洪秋香」之名字顯不相同，依常情而論，
    倘支票發票人與持票人姓名不符，一般理性之人均會究明其原因何在，被告明知
    發票人並非該綽號「阿忠」之男子而係洪秋香，竟不疑有他未予查明乃予以收受
    ，其謂不知該支票係來源不明之贓物，殊難令人信服。尤有進者，徵諸被告於偵
    訊中本供稱：該支票非伊交予丙○○等語（詳臺灣板橋地方法院檢察署九十年度
    偵字第一○一七○號偵查卷宗第十五頁反面、第十九頁反面），繼改稱：因伊與
    丁○○互有賭債存在，故丁○○先將該紙支票交予伊，伊又將之交予丁○○，後
    因伊積欠丙○○賭債，遂委託丁○○將該紙支票交予丙○○等語（詳臺灣板橋地
    方法院檢察署九十年度偵字第一二八五八號偵查卷宗第二十頁反面），又稱：該
    紙支票係八十九年二月初旬，高健忠在其住處交付，伊又將之交予丁○○，丁○○因賭輸又將之交還等語（詳臺灣板橋地方法院檢察署九十年度偵字第一二八五
    八號偵查卷宗第二十四頁反面），於甲○調查中始吐實稱：該紙支票係「阿忠」
    ，在臺北縣深坑鄉○○○路某處交付，後在友人丁○○住處因與丙○○賭博並賭
    輸，始將該紙支票交付丙○○抵債等語（詳甲○九十年十一月十三日訊問筆錄）
    ，前後互核，就該紙支票之來源及其是否將該紙支票交予同案被告丙○○，其間
    有無交予友人丁○○或經由丁○○轉手交予同案被告丙○○等情，其供述顯有所
    歧異，亦可見其畏罪情虛之處。而被告確曾交付同案被告丙○○乙紙支票乙節，
    並據證人丁○○於偵查中證述無訛（詳臺灣板橋地方法院檢察署九十年度偵字第
    一○一七○號偵查卷宗第二十四頁反面），從而，同案被告丙○○所述該紙支票
    係被告交付乙節，堪予採信。況被告將該紙支票交付同案被告丙○○後曾向同案
    被告丙○○陳稱：該紙支票係伊與林文生一同向傢俱商收來等語，並據同案被告
    丙○○於偵查中供述綦詳（詳臺灣板橋地方法院檢察署九十年度偵字第一二八五
    八號偵查卷宗第二十頁），且為被告所不否認（詳甲○九十年十二月六日訊問筆
    錄），衡情，倘被告確不知該支票來源不明，其何需隱匿該紙支票係「阿忠」交
    付之事實，反向同案被告丙○○佯稱該紙支票係與友人林文生一同向傢俱商收來
    等語，綜上互析，被告對票號ＦＡ0000000之支票乙紙係來源不明之贓物
    顯有所認識，卓然甚明。
  (三)再者，八十九年三月二十日，同案被告丙○○將票號ＦＡ0000000之支票
    乙紙交予不知情之戊○○用以支付租屋之押金，嗣經戊○○委託其配偶簡金枝於
    八十九年三月二十五日，委由臺灣土地銀行桃園分行提示因掛失止付而遭退票，
    始知上開支票係被害人洪秋香失竊等情，並據同案被告丙○○、證人戊○○、簡
    金枝於警偵訊及甲○調查中陳明甚詳（詳雲林縣警察局台西分局九十年五月二十
    一日台西警刑字第九七六六號刑事案件偵查卷宗第一頁、第五頁至第八頁、臺灣
    板橋地方法院檢察署九十年度偵字第一二八五八號偵查卷宗第十九頁反面、臺灣
    板橋地方法院檢察署九十年度偵字第一○一七○號偵查卷宗第三八頁、甲○九十
    年十一月十三日、十二月六日訊問筆錄），從而，被告將票號ＦＡ000000
    0之支票乙紙交予同案被告丙○○，同案被告丙○○復轉交予不知情之戊○○用
    以支付租屋之押金，亦屬無疑。
  (四)又被告明知姓名年籍不詳綽號「阿明」之成年男子，於八十九年某日，在被告位
    於臺北縣板橋市○○路租處所交付已蓋妥發票人洪秋香印章之空白支票三、四紙
    （其中乙紙票號為ＦＡ0000000號）均係來源不明之贓物，為供使用，竟
    仍收受之。進而於八十九年四月二十五日，在己○○位於臺北縣三重市○○路一
    一一號十八樓之住處，當場在票號ＦＡ0000000號之支票乙紙上填寫發票
    日期為八十九年四月二十四日，票面金額為三十萬元，而偽造該紙有價證券，並
    將之交予己○○作為支付其向己○○購買Ｋｉｔｔｙ貓相關產品之價款三十萬元
    而行使之，其餘「阿明」所交付已蓋妥發票人洪秋香印章之空白支票二、三紙則
    於八十九年四、五月某日因偶遇員警盤查，為免事跡敗露，遂隨地棄置之。嗣經
    己○○於八十九年四月二十六日，委由三重郵局經由臺灣省合作金庫提示因掛失
    止付而遭退票，始悉票號ＦＡ0000000號之支票乙紙係被害人洪秋香失竊
    ，並係被告偽造等情，業據被告於甲○調查、審理時供承不諱（詳甲○九十一年
    一月二十二日訊問筆錄、九十一年二月二十五日審判筆錄），核與證人己○○於
    警偵訊及甲○調查時證述之情節相符（詳臺灣雲林地方法院檢察署九十年度偵字
    第二一○九號偵查卷宗第十五頁、第二五頁、甲○九十一年一月二十二日訊問筆
    錄）。而斯時向證人己○○購買Ｋｉｔｔｙ貓相關產品，並以票號ＦＡ0000
    000號之支票支付三十萬元價款之人係以0000000000號行動電話與
    證人己○○所使用之0000000000號行動電話聯絡，該0000000
    000號行動電話號碼係被告申請使用之行動電話號碼，亦為被告於甲○調查中
    所自承（詳甲○九十一年一月二十二日訊問筆錄），復有行動電話查詢記錄乙紙
    、臺灣大哥大股份有限公司八十九年十月五日函乙紙及臺灣大哥大股份有限公司
    以九十一年一月十七日函檢送之行動電話服務申請書乙紙在卷足憑（附於臺灣雲
    林地方法院檢察署九十年度偵字第二一○九號偵查卷宗第二六頁、第三十頁至第
    三二頁及甲○卷內），足徵證人己○○所述顯與事實相符，應堪採信。再票號Ｆ
    Ａ0000000之支票乙紙與被告前自姓名年籍不詳綽號「阿忠」處所收受票
    號ＦＡ0000000之支票乙紙，其發票人均係相同之洪秋香，票號亦相差無
    幾，則被告於收受票號ＦＡ0000000號及其餘二、三紙發票人洪秋香之支
    票時，對該三、四紙支票與上開票號ＦＡ0000000之支票乙紙應係發票人
    洪秋香或持票人於同一時地失竊，當有所認識。況被告自「阿明」處取得前開支
    票三、四紙時，其上發票人欄已蓋有洪秋香之印章，並非「阿明」之印章，復無
    發票日及票面金額之記載，是被告取得上開支票之情形顯與常情相違，職是，被
    告自白知悉姓名年籍不詳綽號「阿明」之成年男子，於八十九年某日，在被告位
    於臺北縣板橋市○○路租處所交付已蓋妥發票人洪秋香印章之空白支票三、四紙
    （其中乙紙票號為ＦＡ0000000號）均係來源不明之贓物等語，應予採信
    。準此，被告明知已蓋妥發票人洪秋香印章之票號ＦＡ0000000號支票乙
    紙及其餘發票人洪秋香之空白支票二、三紙均係來源不明之贓物，為供使用仍收
    受之，進而偽造票號ＦＡ0000000號支票之發票日期、票面金額，持交不
    知情之己○○以支付購買Ｋｉｔｔｙ貓相關產品之價款三十萬元而行使之犯行，
    復殆無疑。
  (五)綜上，本件事證明確，被告犯行，洵堪認定，應依法論科。
二、核被告所為，係犯刑法第三百四十九條第一項之收受贓物罪及第二百零一條第一
    項之偽造有價證券罪。其先後二次收受贓物之犯行，時間緊接，所犯構成要件又
    係相同，顯係基於概括犯意反覆為之，為連續犯，應依刑法第五十六條之規定論
    以一罪。又其後行使偽造有價證券之輕度行為，為先前偽造有價證券之高度行為
    所吸收，不另論罪。再其所犯上開二罪有方法結果之牽連關係，為牽連犯，應依
    刑法第五十五條之規定從一重之偽造有價證券罪處斷。另按有價證券係其票面所
    載權益表彰其權利，其行使行為即提出票據並主張票載之權利，其行使之行為本
    身即含有詐欺罪質，成立行使偽造有價證券罪即不再另論詐欺罪，併此敘明。至
    公訴人雖未敘及被告於八十九年某日，在被告位於臺北縣板橋市○○路租處，自
    姓名年籍不詳綽號「阿明」之成年男子處，收受已蓋妥發票人洪秋香印章之空白
    支票三、四紙（其中乙紙票號為ＦＡ0000000號）之收受贓物犯行及其後
    偽造票號ＦＡ0000000號之支票並交付己○○之偽造有價證券等犯行，惟
    此部分與公訴人起訴部分，分別有連續犯及牽連犯之裁判上一罪關係，為起訴效
    力所及，甲○自得併予審究。爰審酌被告曾因違反肅清煙毒條例案件，於八十二
    年一月十五日，經臺灣臺北地方法院以八十一年度訴字第一九一六號判處有期徒
    刑四年確定。又因偽造有價證券案件，於八十二年二月五日，經甲○以八十一年
    度訴字第一四一三號判處有期徒刑三年四月確定。上開二罪接續執行，指揮書執
    畢日期為八十九年四月十三日，嗣於八十四年七月四日縮短刑期假釋出監，惟於
    假釋期間復犯他罪，致經撤銷假釋，應執行殘刑四年四月五日，有臺灣高等法院
    被告全國前案紀錄表、臺灣高等法院檢察署刑案紀錄簡覆表各乙紙附卷可按，素
    行不佳，且前因偽造有價證券案件，經甲○判處有期徒刑三年四月確定，竟仍再
    次觸犯罪名相同之偽造有價證券罪，行為甚為可議，明知收受之支票係來源不明
    之贓物竟仍連續收受之，致被害人難以追索，復偽造票號ＦＡ0000000號
    支票乙紙交付不知情之己○○以支付購買Ｋｉｔｔｙ貓相關產品之價款三十萬元
    ，致己○○受有三十萬元之損失且迄未清償，偽造支票之張數為乙紙、偽造之金
    額為三十萬元，兼衡被告之品行、犯罪動機、目的、手段及所生擾亂社會金融秩
    序危害等一切情狀，量處如主文所示之刑，以資懲儆。至票號ＦＡ000000
    0號、發票日期八十九年四月二十四日、票面金額三十萬元、發票人洪秋香、付
    款銀行四湖鄉農會信用部之支票乙紙，係被告偽造，業據被告供承在卷（詳甲○
    九十一年一月二十二日訊問筆錄），爰依刑法第二百零五條之規定，不問屬於犯
    人與否，併予宣告沒收之。另票號ＦＡ0000000號之支票既非被告偽造，
    甲○自無從併予宣告沒收之。
據上論斷，應依刑事訴訟法第二百九十九條第一項前段，刑法第二百零一條第一項、
第三百四十九條第一項、第五十五條、第五十六條、第二百零五條，罰金罰鍰提高標
準條例第一條前段，判決如主文。
本案經檢察官張慶林到庭執行職務。
中      華      民      國      九十一      年      三    月    十一    日
                                  臺灣板橋地方法院刑事第四庭
                                          法  官  游  秀  雯
右正本證明與原本無異。
如不服本判決，應於判決送達後十日內，向甲○提出上訴狀。
                                          書記官  張  玉  如
中      華      民      國      九十一      年      三    月    十八    日
附錄本案論罪科刑法條全文
刑法第二百零一條
意圖供行使之用，而偽造、變造公債票、公司股票或其他有價證券者，處三年以上十
年以下有期徒刑，得併科三千元以下罰金。
行使偽造、變造之公債票、公司股票或其他有價證券，或意圖供行使之用，而收集或
交付於人者，處一年以上七年以下有期徒刑，得併科三千元以下罰金。
刑法第三百四十九條
收受贓物者，處三年以下有期徒刑、拘役或五百元以下罰金。
搬運、寄藏、故買贓物或為牙保者，處五年以下有期徒刑、拘役或科或併科一千元以
下罰金。
因贓物變得之財物，以贓物論。
